【裁判字號】    97,審醫訴,11
【裁判日期】    971211
【裁判案由】    違反醫師法
【裁判全文】
臺灣高雄地方法院刑事判決            97年度審醫訴字第11號
公  訴  人  臺灣高雄地方法院檢察署檢察官
被      告  甲○○
上列被告因違反醫師法案件，經檢察官提起公訴（97年度偵字第
28397 號），被告就被訴事實為有罪之陳述，經告知簡式審判程
序之旨，並聽取被告與公訴人之意見後，本院合議庭裁定由受命
法官獨任進行簡式審判程序，本院判決如下：
    主  文
甲○○未取得合法醫師資格，擅自執行醫療業務，處有期徒刑陸
月，如易科罰金，以新臺幣壹仟元折算壹日。緩刑參年。
    事  實
一、甲○○明知本身並未取得合法醫師資格，依法不得從事醫療
    業務，竟於民國97年7 月間日，在其所經營而位於高雄市○
    鎮區○○街127 號「百食不厭餐廳」，對因頭痛而自行攜帶
    針灸針，前來求診之蔡佩融，進行針灸之醫療行為，而擅自
    執行醫療業務。嗣因民眾於97年7 月9 日上午10時20分許，
    撥打電話至高雄市政府衛生局檢舉，經高雄市政府衛生局前
    往「百食不厭餐廳」查證，始獲上情。
二、案經高雄市政府衛生局函請臺灣高雄地方法院檢察署檢察官
    偵查起訴。
    理  由
一、本件被告所犯係死刑、無期徒刑、最輕本刑為3 年以上有期
    徒刑以外之罪，其於準備程序中就被訴事實為有罪之陳述，
    經法官告知簡式審判程序之旨，並聽取公訴人及被告之意見
    後，本院依刑事訴訟法第273 條之1 第1 項之規定，裁定進
    行簡式審判程序。
二、訊據被告對於上揭時、地，擅自對蔡佩融進行針灸治療之事
    實，坦承不諱，核與證人即前往求診之蔡佩融證述情節相符
    ，並有高雄市政府衛生局陳述意見紀錄3 份附卷可稽，本案
    事證明確，被告犯行堪以認定，應予依法論科。至於檢察官
    認被告尚有開立不明藥物之醫療行為，無非係依據不具名之
    電話檢舉紀錄為憑，惟被告否認有開立藥物之醫療行為，辯
    稱其僅幫客戶購買納豆與B 群等營養食品等語，因證人蔡佩
    融並未證稱當日被告為其針灸後，尚開立藥物供其服用之情
    形，而檢舉人有可能將被告交付之納豆或B 群等營養食品，
    誤認藥品之可能，從而，尚難單憑電話檢舉紀錄，遽認被告
    除針灸外，尚有開立藥品之醫療行為。
三、核被告所為，係違反醫師法第28條未取得合法醫師資格，擅
    自執行醫療業務罪。本院審酌被告未具合法醫師資格，竟擅
    自執行醫療業務，所為實有不當，惟念及被告前無任何刑案
    紀錄，且平日以經營「百食不厭餐廳」為業，此有臺灣高等
    法院被告前案紀錄表及報紙剪報各1 份在卷可參，足認素行
    良好，生活正常，且被告坦承犯行，態度良好，證人蔡佩融
    並未證述因被告之治療而發生任何副作用等一切情狀，酌情
    量處如主文所示之刑，併諭知易科罰金之折算標準。末查，
    被告素行良好，前未曾受有期徒刑以上刑之宣告，有臺灣高
    等法院被告前案紀錄表附卷可按，僅因一時短於失慮，偶罹
    刑典，信其經此刑之宣告後，應知警惕而無再犯之虞，本院
    因認暫不執行其刑為當，爰依刑法第74條第1 項第1 款之規
    定，併諭知緩刑3 年，以啟自新。
據上論斷，應依刑事訴訟法第第273 條之1 第1 項、第299 條第
1 項前段，醫師法第28條，刑法第11條前段、第74條第1 項第1
款，判決如主文。
中    華    民    國    97    年    12    月    11    日
                  刑事第七庭  法  官  高增泓
以上正本證明與原本無異。
如不服本判決，應於收受送達後10日內向本院提出上訴書狀。
中    華    民    國    97    年    12    月    11    日
                              書記官  黃麗玉
附錄本判決論罪科刑之法條：
醫師法第28條
未取得合法醫師資格，擅自執行醫療業務者，處6 個月以上5 年
以下有期徒刑，得併科新臺幣30萬元以上150 萬元以下罰金，其
所使用之藥械沒收之。但合於下列情形之一者，不罰：
  一、在中央主管機關認可之醫療機構，於醫師指導下實習之醫
      學院、校學生或畢業生。
  二、在醫療機構於醫師指示下之護理人員、助產人員或其他醫
      事人員。
  三、合於第11條第1 項但書規定。
  四、臨時施行急救。


司法院資訊處製作；財團法人民間司法改革基金會備份。
